【裁判字號】    97,抗,337
【裁判日期】    970415
【裁判案由】    聲明異議
【裁判全文】
臺灣高等法院民事裁定                   97年度抗字第337號
再抗告人  乙○○○
代 理 人  吳啟豪律師
上列再抗告人乙○○○因與相對人甲○○等間交還土地強制執行
聲明異議事件，對於中華民國九十七年三月十八日本院所為裁定
，提起再抗告，本院裁定如下：
    主  文
再抗告駁回。
再抗告費用由再抗告人負擔。
    理  由
一、按對於抗告法院之裁定再為抗告，僅得以其適用法規顯有錯
    誤為理由，並經原法院之許可者為限。前項許可，以原裁定
    所涉及之法律見解具有原則上之重要性者為限。新修正民事
    訴訟法第四百八十六條第四、五項定有明文。足見對於抗告
    法院以抗告有理由而廢棄或變更原裁定之裁定，或以無理由
    而駁回其抗告之裁定再為抗告，僅得以其適用法規顯有錯誤
    為理由，並經原法院之許可者為限，且「前項許可以原裁定
    所涉及之法律見解具有原則上之重要性者為限。」其立法理
    由載明：「為維持第三審為法律審之特性，並兼顧保障當事
    人權利及合理分配司法資源之要求，對於抗告法院以抗告有
    理由而廢棄或變更原裁定之裁定，或以抗告無理由而駁回其
    抗告之裁定再為抗告，僅得以其適用法規顯有錯誤為理由，
    並經原法院之許可者為限，始得再為抗告」。所謂適用法規
    顯有錯誤，應以判決違背法規或現存判例解釋者，或法院所
    為之裁定，就其取捨證據所確定之事實適用法規顯有錯誤而
    言。至法院認定事實錯誤，或就當事人提出之事實或證據疏
    於調查或漏未斟酌，僅生調查證據是否妥適或裁定不備理由
    之問題，均與適用法規顯有錯誤有間（最高法院八十年台上
    字第一三二六號判例參照）而所謂法律見解具有原則上之重
    要性者，係指所涉及之法律問題意義重大而有加以闡釋之必
    要者而言。故提起再抗告，除須以原裁定適用法規顯有錯誤
    為其理由外，尚須以原裁定所涉及之法律問題意義重大而有
    加以闡釋必要，並經原法院之許可，始得謂其再抗告之提起
    為合法。而原法院對於再為抗告，認為不應許可者，依同條
    第六項準用同法第四百三十六條之三第三項之結果，應以裁
    定駁回其再抗告。
二、再抗告意旨略以：「(一)因九十五年度執字第二六六六一號交
    還土地強制執行事件，所應執行事項係拆除系爭房屋，但相
    對人甲○○等當初請求拆屋還地時，因再抗告人自民國（下
    同）六十七年即擁有系爭房屋三分之一權利，而相對人起訴
    時，竟未以全體房屋所有權人包括再抗告人同列為被告，自
    屬當事人不適格，故歷審裁判對再抗告人及其餘持分三分之
    二之共有人，均並無何效力可言，相對人自不得據該判決聲
    請強制執行。(二)當事人不適格之情形，應得逕行據以聲明異
    議，以求救濟。(三)原裁定違反最高法院六十七年台抗字第四
    八０號判例意旨及強制執行法第四條之二第一項規定。」等
    語。
三、經查，再抗告意旨雖主張原裁定違反最高法院六十七年台抗
    字第四八０號判例意旨及強制執行法第四條之二第一項云云
    ，然並未具體陳述原裁定有如何適用上開法條而顯有錯誤之
    情形，顯難認已合法表明再抗告理由，況原裁定並未適用上
    開判例為裁定理由，自亦無所謂適用上開判例顯有錯誤可言
    。又再抗告人於原裁定執為抗告理由之關於當事人適格等實
    體爭執，本院已於原裁定說明何以不能聲明異議而應另行提
    起異議之訴之理由，並認再抗告人之主張，顯非可採。且本
    院於原裁定所為之認定，依上開說明，亦屬事實審法院依職
    權認定事實之問題，縱有認定事實錯誤之情形（僅係假設）
    ，亦與適用法規顯有錯誤有間，再抗告人執此為再抗告理由
    ，即非可採。是再抗告人以上開再抗告意旨為由提起再抗告
    ，顯不合法。況再抗告人亦未具體說明所涉及之法律問題有
    何重大意義而有加以闡釋之必要，即本件再抗告法律見解不
    具有原則上之重要性，本院依法亦不得許可。依上開說明，
    本件再抗告於法不合，應予駁回。
中    華    民    國    97    年    4     月    15    日
                    民事第三庭
                        審判長法  官    林敬修
                              法  官    黃騰耀
                              法  官    藍文祥
正本係照原本作成。
如不服本裁定，應於收受送達後10日內向本院提出抗告狀，並應
繳納抗告費新台幣一千元。
中    華    民    國    97    年    4     月    16    日
                              書記官    顧倪淑貞


司法院資訊處製作；財團法人民間司法改革基金會備份。
